臺灣高等法院刑事判決　　　　　　　　96年度上訴字第4334號
上　訴　人　臺灣板橋地方法院檢察署檢察官
被　　　告　庚○○
　　　　　　　　　　現於臺灣臺北監獄台北分監
指定辯護人　本院公設辯護人丁○○
上列上訴人因被告違反槍砲彈藥刀械管制條例案件，不服臺灣板
橋地方法院96年度訴字第364號，中華民國96年8月28日第一審判
決（起訴案號：臺灣板橋地方法院檢察署95年度偵字第17342號
），提起上訴，本院判決如下：
    主  文
上訴駁回。
    理  由
一、公訴意旨略以：被告庚○○明知具有殺傷力之改造手槍為管
    制物品，非經中央主管機關許可不得擅自持有之，竟於民國
    九十三年四、五月間，在臺北縣泰山鄉某處，向真實姓名年
    籍均不詳戊○○○○○○之成年男子，借用把玩其所交付具
    有殺傷力之仿ＢＥＲＥＴＴＡ廠Ｍ－九型半自動手槍製造之
    改造玩具手槍一把（槍枝管制編號：0000000000
    號，含彈匣），未經許可而持有之。嗣於九十三年十月十五
    日上午七時二十五分許，由法務部調查局臺北市調查處會同
    內政部警政署刑事警察局、臺北市政府警察局大安分局共同
    持搜索票，前往另案共犯丙○○（另經法院判刑確定）位於
    臺北縣中和市○○路二十五巷十七弄三號三樓住處搜索而查
    獲，並扣得上開槍枝及仿ＳＩＧ　ＳＡＵＥＲ廠Ｐ二二０型
    半自動改造玩具手槍（槍枝管制編號：000000000
    0號）各一枝、子彈十四發等物，嗣經鑑識人員於查獲之槍
    枝（槍枝管制編號：0000000000號）彈匣上採獲
    指紋，經送內政部警政署刑事警察局鑑驗後，與被告右拇指
    指紋相符，而查悉上情，因認被告涉犯槍砲彈藥刀械管制條
    例第八條第四項之未經許可持有具有殺傷力改造手槍罪嫌等
    語。
二、按犯罪事實應依證據認定之，無證據不得認定犯罪事實；又
    不能證明被告犯罪者，即應諭知無罪之判決，刑事訴訟法第
    一百五十四條第二項、第三百零一條第一項分別定有明文。
    次按認定不利於被告之事實，須依積極證據，苟積極證據不
    足為不利於被告事實之認定時，即應為有利於被告之認定，
    更不必有何有利之證據。又認定犯罪事實所憑之證據，雖不
    以直接證據為限，間接證據亦包括在內，然而無論直接或間
    接證據，其為訴訟上之證明，須達於通常一般人均不致有所
    懷疑，而得確信其為真實之程度，始得據為有罪之認定，最
    高法院三十年上字第八一六號及七十六年臺上字第四九八六
    號判例意旨可資參照。
三、公訴人認被告涉有上揭罪嫌，係以被告於偵查中之供述、證
    人即另案被告丙○○於偵查中之證述、扣押物品清單、查獲
    照片、扣案之改造槍枝一枝（含彈匣）、內政部警政署刑事
    警察局九十三年十一月十五日刑鑑字第０九三０二一八六七
    一號槍彈鑑定書一份、同局九十三年十一月二十四日刑紋字
    第０九三０二二二七八二號鑑驗書一份等為據。訊據被告固
    坦承曾接觸上揭改造手槍一節不諱，惟堅詞否認有何非法持
    有具有殺傷力改造手槍犯行，辯稱：「小阿明」即乙○○拿
    出來給大家看，伊只是跟渠借來看一下，當場就還給「小阿
    明」等語。經查：
（一）有關另案被告丙○○於九十三年十月十五日上午七時二十
      五分許，為警持搜索票在其位於臺北縣永和巿竹林路二十
      五巷十七弄三號三樓住處內執行搜索，當場起獲ＢＥＲＥ
      ＴＴＡ廠改造手槍（含彈匣）一枝等事實，業據證人丙○○於警詢時供承屬實（臺灣臺北地方法院檢察署九十四年
      度偵字第一二二六三號偵查卷第十六頁至第十七頁），並
      有臺北巿政府警察局大安分局扣押筆錄及扣押物品目錄表
      各一份在卷可查（同上偵卷第二七頁至第二八頁）。而前
      開槍枝經送內政部警政署刑事警察局以性能檢驗法鑑驗結
      果，認送鑑槍枝一枝（槍枝管制編號000000000
      0號），係由仿ＢＥＲＥＴＴＡ廠Ｍ－九型半自動手槍製
      造之玩具手槍槍身，組合土造金屬滑套、土造金屬槍管改
      造而成之改造手槍，機械性能良好，可擊發適用子彈，認
      具殺傷力，有該局九十三年十一月十五日刑鑑字第０九三
      ０二一八六七一號槍彈鑑定書一件附卷可稽（同上偵卷第
      三頁至第七頁）。又上揭改造手槍再送同局採集槍枝上指
      紋比對結果，在該槍枝所附彈匣上採得之指紋，與該局檔
      存被告指紋卡之右拇指指紋相符，有該局九十三年十一月
      二十四日刑紋字第０九三０二二二七八二號鑑驗書、被告
      指紋卡片各一份、指紋照片三張及臺灣板橋地方法院檢察
      署公務電話紀錄單一紙在卷足憑（同上偵卷第三十頁至第
      三二頁，及臺灣板橋地方法院檢察署九十五年度偵緝字第
      二九六八號偵查卷第二三頁）。綜上，堪認被告確曾手持
      、觸摸前開具有殺傷力仿ＢＥＲＥＴＴＡ廠Ｍ－九型半自
      動手槍製造之改造手槍無訛。
（二）被告辯稱：上揭改造手槍係伊於九十三年三、四月間，在
      臺北縣泰山鄉賭場工作時，因乙○○（戊○○○○○○）
      私底下拿出來，伊好奇拿過來把玩觀看，當場即返還等語
      ，而證人甲○○於原審結證稱：於九十三年間，在全國加
      油站附近之透天房屋三樓賭場內，曾見過乙○○及被告，
      該賭博老闆叫「阿明」，被告當時在該賭博工作，乙○○
      過來賭博，渠去賭博時有拿槍出來給別人看，看到有人來
      時就收起來，伊有看過被告把玩乙○○拿出來之槍枝，伊
      還知道己○○○○○之男子也曾向乙○○借過槍枝等語（
      原審卷第一百至一百零二頁），核與被告所辯渠曾在賭場
      內向戊○○○○○○之乙○○借看把玩槍枝一節相符。且
      證人乙○○於原審證稱：伊綽號叫「小阿明」，九十三年
      四、五月間，曾在臺北縣泰山鄉活動，都是去一位友人「
      阿明」之處所，曾在一家位於便利商店二樓之電動玩具店
      賭博，伊認識甲○○，渠係住在泰山之「小胖」等語（原
      審卷第九五至九八頁），自承綽號確為「小阿明」，亦曾
      至位於臺北縣泰山鄉某賭場賭博，並識得證人甲○○，則
      被告及證人甲○○所述上情，尚無非據。再參以證人丙○○於警詢及偵查中均供稱：伊原名林守義，朋友及家人都
      還是叫伊「守義」，伊於查獲前一週，在臺北縣新莊巿五
      股交流道下之全國加油站附近民宅內，向戊○○○○○○
      之男子借得扣案ＢＥＲＥＴＴＡ廠槍枝等情（臺灣臺北地
      方法院檢察署偵查卷第十八頁及同上臺灣板橋地方法院檢
      察署偵查卷第二六頁），其已陳明綽號確為「守義」，並
      曾在臺北縣新莊巿五股交流道下之全國加油站附近民宅內
      ，向戊○○○○○○之男子借用扣案ＢＥＲＥＴＴＡ廠槍
      枝等情無訛，核與證人甲○○所述渠曾在全國加油站附近
      賭場見過乙○○攜槍前來，亦得悉己○○○○○之男子曾
      向乙○○商借槍枝一節相符，益徵被告辯稱：伊曾向乙○○借看把玩扣案ＢＥＲＥＴＴＡ廠槍枝等語，尚非子虛。
      至證人乙○○雖否認持有扣案ＢＥＲＥＴＴＡ廠槍枝及將
      之出借予被告或丙○○之事實，惟此關乎己所涉非法持有
      槍枝之重罪，其否認前開事實，自屬人情難免，尚不能以
      其否認曾持有上揭槍枝一節，遽認被告所辯前詞不足採信
      。
（三）按槍砲彈藥刀械管制條例第八條第四項規定之未經許可無
      故持有改造手槍罪，只須未經主管機關許可，且無正當理
      由，而將手槍置於自己實力支配之下，罪即成立；至其是
      否為自己持有，或持有時間之長短，皆所不問（最高法院
      八十八年度臺上字第六七二一號判決意旨參照），惟仍以
      行為人「持有」手槍為必要。而刑事法上所稱之「持有」
      ，乃指行為人以支配之意思，將物品置於自己事實上得為
      實力支配下之狀態而言；故「持有」云者，必須行為人對
      該物有支配之意思，並實際上已將之移入於自己事實上得
      為支配之狀態（即行為中），始足當之，此觀最高法院八
      十二年度臺上字第一一三五號判決意旨自明。又槍砲彈藥
      刀械管制條例第八條第四項所稱持有改造手槍，係指就手
      槍為執持占有而言，必須行為人主觀上對手槍有執持占有
      之意思，客觀上有足以顯示係實現其占有物上權利之行為
      ；如僅偶然經手，迅即脫離，對之無執持占有之意思與行
      為，即非此所謂「持有」，最高法院亦著有七十六年度臺
      上字第二０九０號判決意旨可資參照。是本件被告既僅在
      偶然機會下，適遇乙○○攜帶扣案仿ＢＥＲＥＴＴＡ廠Ｍ
      －九型半自動手槍製造之改造手槍前來渠工作之賭場，因
      一時好奇而借看把玩，旋即歸還，自難認其主觀上有對前
      開槍枝行使支配占有權利之意思，且被告把玩該槍枝時，
      乙○○仍持續在旁、未有離開，更難認該槍枝在客觀上已
      脫離乙○○實力支配之範圍，而移入被告事實上得為支配
      之狀態。再遍查全部卷證資料，尚無其他證據足供證明被
      告確有支配持有扣案仿ＢＥＲＥＴＴＡ廠Ｍ－九型半自動
      手槍製造之改造手槍相當時間之事實，是被告辯稱：伊僅
      短暫借看，旋即歸還，並未持有上揭改造手槍等語，尚非
      不可採信。
四、綜上，本件公訴人所舉各項證據方法，尚無法證明被告主觀
    上對扣案仿ＢＥＲＥＴＴＡ廠Ｍ－九型製造之改造手槍有占
    有支配之意思，且客觀上已有實現占有物上權利之行為，而
    使本院達於確信其涉犯非法持有具有殺傷力改造手槍罪嫌之
    程度。此外，復查無其他積極證據足認被告有公訴意旨所指
    違反槍砲彈藥刀械管制條例犯行，揆諸首揭說明，既不能證
    明其犯罪，自應為其無罪之諭知。原審同此判斷，而為無罪
    諭知，並無違誤，檢察官上訴意旨略以：被告既借槍把玩，
    即屬移置其實力支配，當屬持有，且無證據足證借槍當時，
    乙○○仍在場，未曾離開等語，然查證人甲○○於原審已證
    稱：乙○○去賭場賭博時有拿槍枝出來，看到有人來就收起
    來等語（原審卷第一百零一頁），雖未明白指稱，乙○○於
    拿出槍枝借給被告觀看時，始終在場，惟依上開意旨，當係
    指始終在場，否則豈能看到有人來就收起來？是上訴意指認
    無證據足證乙○○在場乙節，尚有誤會，從而，公訴人上訴
    意旨指摘原審判斷不當，為無理由，應予駁回。
據上論斷， 應依刑事訴訟法第368條，判決如主文。
本案經檢察官姜貴昌到庭執行職務。
中　　華　　民　　國　　96　　年　　11　　月　　23　　日
　　　　　　　　　刑事第十八庭審判長法　官  溫耀源
　　　　　　　　　　　　　　　　　  法　官  陳健順
　　　　　　　　　　　　　　　　　  法　官  周政達
以上正本證明與原本無異。
如不服本判決，應於收受送達後十日內向本院提出上訴書狀，其
未敘述上訴之理由者並得於提起上訴後十日內向本院補提理由書
（均須按他造當事人之人數附繕本）。
                                    書記官  莊昭樹
中　　華　　民　　國　　96　　年　　11　　月　　23　　日
